【裁判字號】    97,家抗,39
【裁判日期】    970530
【裁判案由】    假扣押
【裁判全文】
臺灣高等法院民事裁定                  97年度家抗字第39號
抗  告  人  甲○○
相  對  人  乙○○
上列抗告人因與相對人乙○○間聲請假扣押事件，對於中華民國
97年3月28日臺灣士林地方法院96年度家全字第32號所為裁定提
起抗告，本院裁定如下：
    主      文
原裁定廢棄。
抗告人以新臺幣參拾參萬參仟元或由財團法人法律扶助基金會台
北分會出具之保證書為相對人供擔保後，得對相對人之財產於新
臺幣壹佰萬元範圍內為假扣押。
相對人以新台幣壹佰萬元供擔保後，得免為或撤銷假扣押。
聲請及抗告費用由相對人負擔。
    理      由
一、本件抗告人於原法院聲請意旨以：伊於民國83年6月12日與
    相對人結婚，近因相對人有外遇，夫妻常因細故爭吵，相對
    人竟於96年4月9日向原法院訴請離婚。該離婚事件若原法院
    准予離婚，依民法第1030條之1、第1056條、第1057條規定
    ，伊有剩餘財產分配、損害賠償、贍養費等財產上之給付請
    求權。近聞相對人將所有財產搬移隱匿，為恐相對人藉故不
    願給付，致日後有不能強制執行或甚難執行之虞，伊願供擔
    保以代釋明，聲請假扣押云云。原法院以抗告人僅主張相對
    人已訴請離婚（原法院96年度婚字第274號），該案如經判
    准離婚，抗告人依法有上開給付請求權，惟此僅為請求原因
    之釋明，就有何「日後不能執行或甚難執行之虞」之假扣押
    原因，抗告人僅泛言「近聞相對人將所有財產搬移隱匿」，
    並未提出任何能即時調查之證據，抗告人顯未盡釋明之義務
    ，而非釋明有所不足，爰裁定駁回其假扣押之聲請等語。
二、抗告意旨略以：相對人於本案訴訟程序中自認已將其名下坐
    落汐止市房屋賣出，僅稱係仲介商用其當人頭所購買、房子
    已被仲介賣掉等語，然相對人於該訴訟中承認曾住於該處，
    既為人頭又豈能於該處長久居住？另相對人於97年2月起，
    不再給付抗告人家庭生活費用，於訴訟中不斷陳述其已無資
    力，無力負擔家庭生活費用，卻於法官曉諭其應盡為人父之
    責時，於3月底匯款4萬元，足見有移轉或隱匿財產之虞，致
    日後恐有不能執行或甚難執行之虞。原法院裁定前，未命抗
    告人補正，逕予駁回其假扣押之聲請，顯有違誤，為此提起
    抗告等語。
三、按債權人就金錢請求或得易為金錢請求之請求，日後有不能
    強制執行或甚難執行之虞，欲保全強制執行者，得聲請假扣
    押，民事訴訟法第522條第1項、第523條第1項定有明文。又
    請求及假扣押之原因，應釋明之。前項釋明如有不足，而債
    權人陳明願供擔保或法院認為適當者，法院得定相當之擔保
    ，命供擔保後為假扣押，民事訴訟法第526條第1、2項亦定
    有明文。所謂假扣押之原因，係指日後有不能強制執行或甚
    難執行之虞或應在外國為強制執行之情形，如債務人浪費財
    產，增加負擔，或就其財產為不利益之處分，將成為無資力
    之狀態，或將移住遠地、逃匿無蹤、隱匿財產等是（最高法
    院19年抗字第232號判例參照）。是債權人就假扣押之原因
    ，依法有釋明之義務，亦即須提出可使法院信其主張為真實
    之證據，必待釋明有所不足，而債權人陳明願供擔保或法院
    認為適當者，法院始得定相當之擔保，命供擔保後為假扣押
    。次按「證明與釋明在構成法院之心證上程度未盡相同，所
    謂證明者，係指當事人提出之證據方法，足使法院產生堅強
    之心證，可以完全確信其主張為真實而言，與釋明云者，為
    當事人提出之證據未能使法院達於確信之程度，僅在使法院
    得薄弱之心證，信其事實上之主張大概為如此者有間」（最
    高法院95年台抗字第386號裁定意旨參照）。
四、查本件抗告人於原法院聲請對相對人之財產為假扣押，主張
    相對人已訴請離婚，如經判准離婚，抗告人依法有剩餘財產
    分配、損害賠償、贍養費等財產上之給付請求權，就其請求
    之原因，業據提出戶籍謄本及相對人離婚起訴狀影本以為釋
    明；至於假扣押之原因，抗告人於原法院雖未為任何之釋明
    ，惟於本院主張相對人將其名下之房屋出售，並據提出本案
    離婚訴訟之言詞辯論筆錄為證，足見其有移轉或隱匿財產之
    虞，致日後有不能執行或甚難執行之虞等情，即非全然無據
    ，已足使本院得薄弱之心證，信相對人已進行脫產行為，可
    認抗告人就其假扣押之原因已有所釋明，縱認抗告人此項釋
    明仍有不足，而抗告人既又陳明願供擔以補該釋明之不足，
    則其假扣押之聲請，即難謂為無據。至相對人抗辯其名下之
    上揭房屋乃仲介以其名義購買，其後出售相對人僅取得6萬
    元佣金等語，核屬就實體事項之爭執，並非假扣押程序所得
    審究，自不足採。原法院疏未詳察，率爾駁回抗告人之聲請
    ，於法容有未合。抗告意旨指摘原裁定不當，聲明廢棄，為
    有理由，應由本院予以廢棄，並自為裁定如主文第2、3 項
    所示。
五、據上論結，本件抗告為有理由，爰裁定如主文。
中    華    民    國    97    年    5     月    30    日
                    民事第十四庭
                        審判長法  官  張  蘭
                              法  官  鄭純惠
                              法  官  袁靜文
正本係照原本作成。
不得抗告。
中    華    民    國    97    年    6     月    2     日
                              書記官  明祖星


司法院資訊處製作；財團法人民間司法改革基金會備份。
